臺灣高雄地方法院刑事判決　　　　　　　　　　　　九十一年度訴字第一四七號
　　公　訴　人　臺灣高雄地方法院檢察署檢察官
　　被　　　告　乙○○
右列被告因偽造文書案件，經檢察官提起公訴（九十一年度偵字第四一六七號），本
院判決如左：
    主  文
乙○○共同明知為不實之事項，而使公務員登載於職務上所掌之公文書，足以生損害
於公眾，處有期徒刑月，如易科罰金以佰元折算壹日。
其餘被訴部分無罪。
    事  實
一、緣乙○○與甲○○（另案經臺灣士林地方法院判決確定）於民國八十六年間係住
    在台北縣三重市○○街八、八四號之鄰居關係，乙○○於八十六年一月二十日
    ，因臨盆在即，遂至位於台北市中山區○○○路○段三十號三樓潘世斌婦產科診
    所生產，惟無法提出身分證件為其甫出生之子（取名為謝安伶）辦理出生證明，
    與甲○○均明知該子之母親為乙○○並非甲○○，竟共同基於犯意聯絡，由甲○
○持其自身之身分證佯稱該子之母為甲○○，使不知情之前開診所人員於八十六
    年一月二十一日開立內容不實之出生證明書，再由甲○○於八十六年五月十三日
    持潘世斌婦產科開立之出生證明書，向台北縣八里戶政事務所行使申報謝安伶之
    出生登記，使該管公務員登載於職務上所掌之公文書，足以生損害於戶政管理及
    登載之正確性。
二、案經甲○○自首由台北縣警察局蘆洲分局移送臺灣士林地方法院檢察署呈轉臺灣
    高等法院檢察署移轉臺灣高雄地方法院檢察署檢察官偵查起訴。
    理  由
壹、有罪部分：
一、訊據被告乙○○對於右揭犯罪事實供承不諱，且經證人甲○○於本院審理時到庭
    證稱：被告說沒有身分證，要用我的身分證去生小孩，第一個小孩戶政機關通知
    作戶口登記時，我有跟被告說，他說要去辦等語屬實，並有台北縣八里鄉戶政事
    務所檢送之證人甲○○補辦身分證資料、許安伶出生登記申請書、戶籍謄本、潘
    世斌婦產科出生證明書各一紙在卷可稽，足認被告乙○○此部分自白應屬真實，
    堪予信採。事證明確，被告犯行堪以認定。
二、核被告乙○○所為，係犯刑法第二百十四條之使公務員登載不實文書罪。被告乙
    ○○與同案被告甲○○間就上開犯行間有犯意聯絡及行為分擔，為共同正犯。爰
    審酌被告素行尚可，於本案雖居於主導地位，但犯後坦承不諱，態度尚佳等一切
    情狀，量處如主文所示之刑，以資懲儆。又被告行為後，刑法第四十一條業於九
    十年一月十日修正公布施行，並於同年月十二日生效，依修正前之刑法第四十一
    條規定：「犯最重本刑為三年以下有期徒刑以下之刑之罪，而受六個月以下有期
    徒刑或拘役之宣告，因身體、教育、職業或家庭之關係，執行顯有困難者，得以
    一元以上三元以下折算罰金」，惟修正後之刑法第四十一條第一項規定「犯最重
    本刑為五年以下有期徒刑以下之刑之罪，而受六個月以下有期徒刑或拘役之宣告
    ，因身體、教育、職業或家庭之關係或其他正當理由，執行顯有困難者，得以一
    元以上三元以下，易科罰金。但確因不執行所宣告之刑，難收矯正或難以維持法
    秩序者，不在此限」。比較上開新舊法，修正後之刑法第四十一條第一項就得宣
    告易科罰金之範圍較修正前之舊法為廣，是依刑法第二條第一項前段規定，本件
    自應適用裁判時之法律即修正後之刑法第四十一條第一項規定宣告易科罰金之折
    算標準。
貳、無罪部分：
一、公訴意旨另以：被告乙○○猶不知悔改，於八十八年一月五日，又因臨盆在即，
    遂至高雄市新興區○○○路一三六號壽山婦產科診所生產，復以同一手法，未經
    甲○○之同意，即持甲○○之身分證影本交予不知情之該診所，將甫出生之女謝
    德璇生母載為甲○○，足生損害於甲○○，因認被告乙○○涉有刑法第二百十條
    之偽造私文書罪嫌等語。
二、按犯罪事實應依證據認定之，無證據不得推定其犯罪事實，刑事訴訟法第一百五
    十四條定有明文。又按刑事訴訟法上所謂認定犯罪事實之證據，係指足以認定被
    告確有犯罪行為之積極證據而言，如未能發現相當證據或證據不足以證明，自不
    能以推測或擬制之方法，以為裁判基礎，最高法院二十九年上字第三一○五號及
    同院四十年台上字第八十六號分別著有判例。再按不能證明被告犯罪或其行為不
    罰者，應諭知無罪之判決，刑事訴訟法第三百零一條第一項定有明文，合先敘明
    。
三、公訴人認被告乙○○另犯偽造私文書罪嫌，無非係以被告又以甲○○之身分證影
    本，至壽山婦產科診所產下一女，使不知情之前開診所人員於將新生兒謝德璇之
    生母填載為甲○○，因認被告涉有偽造私文書詐欺罪嫌，惟公訴人上揭指訴，為
    被告所堅決否認，辯稱：謝德璇出生時未以甲○○名義偽造任何私文書等語。經
    查：(一)按刑法處罰偽造文書罪之主旨，所以保護文書之實質的真正，故不僅作成
    之名義人須出於虛捏或假冒，即文書之內容，亦必出於虛構，始負偽造之責任。
    且刑法上所處罰之偽造文書，係針對無制作權者，製作內容不實之文書，而生損
    害於公眾或他人，抑或無製作權者，製作內容為真實文書，但生損害於公眾或他
    人者。是若有製作權者者，製作內容不實之文書，縱足生損害於他人者，亦不構
    成偽造文書。(二)本件被告固係持甲○○之身分證影本至壽山婦產科診所生下一女
    謝德璇，而使該診所誤將出生證明書上謝德璇生母記載為甲○○，然該診所人員
    就該出生證明書之製作乃屬有權製作，縱其內容有所不實，亦與偽造文書之構成
    要件不合。
四、此外，復查無其他積極證據足資證明被告有何偽造文書之犯行，被告之犯行既不
    能證明，揆諸首揭條文及說明，自應為被告無罪判決之諭知。
據上論斷，應依刑事訴訟法第二百九十九條第一項前段、第三百零一條第一項，刑法
第二條第一項前段、第二十八條、第二百十四條、修正後第四十一條第一項，罰金罰
鍰提高標準條例第一條前段、第二條，判決如主文。
中      華      民      國  九十一      年     八     月     二     日
                                  臺灣高雄地方法院刑事第一庭
                                            法  官    郭貞秀
右正本證明與原本無異。
如不服本判決，應於判決送達後十日內，向本院提出上訴狀。
                                            書記官    黃意雯
中    華    民    國      九十一      年      八       月      五       日
